【裁判字號】    89,上易,1312
【裁判日期】    890511
【裁判案由】    違反臺灣地區與大陸地區人民關係條例
【裁判全文】
臺灣高等法院刑事判決                          八十九年度上易字第一三一二號
    上  訴  人  臺灣臺北地方法院檢察署檢察官
    被      告  甲○○
    選任辯護人  陳家驊
    被      告  乙○○
右上訴人因被告違反臺灣地區與大陸地區人民關係條例案件，不服臺灣臺北地方法院
八十八年度易字第二九八九號，中華民國八十九年二月廿九日第一審判決（聲請簡易
判決處刑案號：臺灣臺北地方法院檢察署八十七年度偵字第二三四一三號），提起上
訴，本院判決如左：
    主  文
上訴駁回。
    理  由
一、本案經本院審理結果，認第一審判決以不能證明被告甲○○犯罪，對被告甲○○
    為無罪之諭知；就被告乙○○部分，認與台灣彰化地方法院八十七年度易字第一
    八八六號確定判決認定之事實，有連續關係，屬裁判上一罪關係，為同一案件，
    為確定判決效力所及，而諭知免訴。均核無不當，應予維持，並引用第一審判決
    書記載之證據及理由（如附件判決書）。
二、檢察官上訴意旨略以：（一）中國人民郭志龍於警訊時已指證甲○○雇用之經過
    ，縱甲○○將工地轉包於乙○○，亦不影響甲○○有雇用郭志龍之事實。（二）
    被告乙○○前案之犯罪時間為八十四年四月至七月間，而本案在八十四年十二月
    至八十五年二月間及八十五年十二月至八十六年一月間，二案時間相隔半年以上
    ，原審判決免訴未妥。請將原判決撤銷，更為適法判決云云。
三、經查：
（一）被告甲○○辯稱：其標得之工程均由被告乙○○承包等情，業經被告乙○○於
      八十七年十一月二十三日偵查中當庭承認在卷可稽（見八十七年度偵字第七頁
      訊問筆錄）；被告甲○○於該次庭期所為上開供述，有使乙○○被疑為僱用大
      陸人民而有受追訴處罰之危險，客觀上顯為不利乙○○之供述，乃乙○○仍承
      認該供述，又另有甲○○提出轉包於乙○○合約書影本附卷可佐（見同偵查卷
      第八頁至第十一頁）。顯見被告甲○○所陳將所有工地轉由乙○○承包等一節
      ，應屬事實非虛。則實際施工者既係乙○○，徵之常情，其上游包商之被告甲
      ○○，應無再行僱工為乙○○施工之理。是被告甲○○辯稱伊未僱用郭志龍等
      情，尚堪採信。至於郭志龍於警訊複訊時固陳稱「我：：：由粘姓工頭介紹至
      僱主甲○○處工作：：：我在甲○○處工作計分二次，第一次民國八十四年十
      二月間計工作四個月，第二次則是八十五年十二月間計兩個月：：：」等語，
      然其為該供述時，不但未經具結擔保，且未經被告與之對質，本不能遽採為不
      利被告甲○○之認定，況其所述「在甲○○處工作」之情，究係指受甲○○僱
      用？或指在甲○○之工地工作？又其究由何人發給薪資？係受何人指揮監督？
      均有未明。且其於警局複訊中又稱其「上下工均由粘姓工頭接送」、「一般狀
      況均隨粘姓工頭一起工作」等語，更足徵郭志龍所述真意，是否即指其受甲○
      ○僱用？或係指受乙○○僱用而在甲○○工地工作？顯非無疑。而郭志龍業經
      遣返中國，已無從傳拘訊明，自不能以郭志龍警訊中之供述，遽為認定被告甲
      ○○犯罪事實之基礎。此外，並查無積極證據足以證明被告甲○○有僱用郭志
      龍之犯行，不能證明甲○○犯罪。
（二）查被告乙○○被訴自八十四年四月底起，至同年七月中旬止，未經許可僱用郭
      志龍在臺北縣八里鄉國際高爾夫球場進行道路舖設工程等犯行，業經臺灣彰化
      地方法院於八十七年十二月二十九日，以八十七年度易字第一八八六號判決，
      認其牽連犯藏匿人犯罪而判處有期徒刑三月，如易科罰金以三百元折算一日，
      並已確定，此均有該判決及臺灣高等法院檢察署刑案紀錄簡覆表可稽。經查該
      案警員於八十七年六月十日十三時許，在台北縣汐止鎮○○○路一三一號前公
      共電話亭，因郭志龍形跡可疑經警盤查而逮獲，並循線查悉上情，由宜蘭縣警
      察局移送台灣彰化地方法院檢察署偵查起訴。而本案被告乙○○被訴之本件犯
      行，亦係宜蘭縣警察局根據郭志龍於該次查獲後，郭志龍在大陸人民宜蘭處理
      中心之供述而再度移送台灣板橋地方法院檢察署經台灣高等法院檢察署核轉台
      灣台北地方法院檢察署偵查起訴。本案被告與前開業經判決確定之犯行，時間
      緊接，所僱中國大陸人民同一，且觸犯構成要件相同之罪名，顯係基於概括犯
      意反覆為之，其間有連續犯之裁判上一罪關係，且本案被告被訴犯行之犯罪時
      間均在上開案件之宣判前，自應為上開確定判決之既判力所及。
四、原判決以不能證明被告甲○○犯罪而為無罪之諭知；就被告乙○○部分，認為確
    定判決效力所及，而諭知免訴；均核無不合，檢察官上訴意旨仍執前詞指摘原判
    決不當，為無理由，應予駁回。
據上論斷，應依刑事訴訟法第三百七十三條、第三百六十八條，判決如主文。
本案經檢察官劉惟宗到庭執行職務。
中      華      民      國    八十九    年      五      月     十一     日
                                臺灣高等法院刑事第廿庭
                                    審判長法  官  葉  麗  霞
                                          法  官  余  來  炎
                                          法  官  王  炳  梁
右正本證明與原本無異。
不得上訴。
                                          書記官  潘  大  鵬
中    華    民    國    八十九    年       五       月       十五       日
附件：
臺灣臺北地方法院刑事判決                        八十八年度易字第二九八九號
    公  訴  人  臺灣臺北地方法院檢察署檢察官
    被      告  甲○○  男  四十六歲（民國○○○年○月○○日生）
                        住臺北市○○路○段四巷十六號
                        身分證統一編號：Ｐ一一五七三八號
                乙○○  男  四十五歲（民國○○○年○○月○○○日生）
                        住彰化縣秀水鄉○○街二十號
                        身分證統一編號：Ｎ一0000000號
右列被告等因違反臺灣地區與大陸地區人民關係條例案件，經檢察官聲請簡易判決處
刑（八十七年度偵字第二三四一三號），本院認有刑事訴訟法第四百五十一條之一第
四項但書情形，應適用通常程序審理，判決如左：
    主  文
甲○○無罪。
乙○○被訴部分免訴。
    理  由
壹、本件原由檢察官聲請簡易判決處刑，惟本院審理後認應為無罪及免訴判決之諭知
    （詳後敘），合於刑事訴訟法第四百五十一條之一第四項但書第三款之規定，應
    依同法第四百五十二條規定，適用通常程序審理，合先敘明。
貳、公訴意旨略以：被告甲○○、乙○○基於共同犯意，於民國八十四年十二月至八
    十五年（起訴書誤載為八十三年）二月間、八十五年十二月至八十六年一月間，
    未經允許共同僱用大陸地區人民郭志龍一人在臺北縣深坑、坪林及宜蘭縣龍德工
    業區等工地從事板模等工作，每天工資為新臺幣（下同）一千七百元，嗣於八十
    七年六月十日，為警在臺北縣汐止鎮○○○路一三一號前查獲，因認被告二人皆
    係違反臺灣地區與大陸地區人民關係條例第十五條第四款之規定，共同涉犯同法
    第八十三條第一項之罪嫌。
參、被告甲○○部分：
  一、按犯罪事實應依證據認定之，無證據不得推定其犯罪事實，刑事訴訟法第一百
      五十四條定有明文。所謂證據，須適於為被告犯罪事實之證明者，始得採為斷
      罪資料，如未能發現相當證據，或證據不足以證明，自不能以推測或擬制之方
      法，以為裁判基礎。
  二、公訴人認被告甲○○涉有右揭罪嫌，係以訊據被告甲○○於偵查中矢口否認違
      法僱用大陸人民犯行，辯稱伊從事營建業，所有小包皆包給被告乙○○，伊不
      管乙○○僱用之工人為誰，伊從未僱用郭志龍，經查郭志龍已於八十七年十月
      十一日遣返大陸，但右開被訴事實，業據郭志龍於警訊中指述歷歷，並指證被
      告甲○○之口卡係僱用其工作者，且所工作之地點係被告二人所承包之工地，
      業經被告二人供述無誤，又有合約書、支票影本、匯款單在卷可按，被告所辯
      顯係卸責之詞，不可採信，其罪嫌已臻明確，為其論據。
  三、惟訊之被告甲○○於本院審理中仍堅決否認有何犯行，辯稱伊所有工地均由乙
    ○○承包，並依工程進度給付工程款予乙○○，工人係乙○○僱用，伊雖常巡
      視工地並曾與乙○○之工人吃飯，但並無自己僱用工人之必要，且不知郭志龍
      係何人，或有無受乙○○僱用等語。
  四、經查，被告甲○○辯稱其工程均由被告乙○○承包等情，業經乙○○於偵查中
      當庭承認在卷，有八十七年十一月二十三日偵訊筆錄可稽，被告甲○○於該次
      庭期所為上開供述，有使乙○○被疑為僱用大陸人民而有受追訴處罰之危險，
      客觀上顯為不利乙○○之供述，乃乙○○仍是認該供述，又另有甲○○提出之
      合約書影本附卷可佐，顯見被告甲○○所陳將所有工地轉由乙○○承包等事實
      ，應屬非虛。則實際施工者既係乙○○，徵之常情，其上游包商之被告甲○○
      ，應無再行僱工為乙○○施工之理。是被告甲○○辯稱伊未僱用郭志龍等情，
      尚堪採信。至於郭志龍於警訊複訊時固陳稱「我：：：由粘姓工頭介紹至僱主
      甲○○處工作：：：我在甲○○處工作計分二次，第一次民國八十四年十二月
      間計工作四個月，第二次則是八十五年十二月間計兩個月：：：」等語，然其
      為該供述時，不但未經具結擔保，且未經被告對質詢問，本不能遽採為不利被
      告之認定，況其所述「在甲○○處工作」之情，究係指受甲○○僱用？或指在
      甲○○之工地工作？又其究由何人發給薪資？係受何人指揮監督？均有未明。
      且其於警訊複訊中又稱其「上下工均由粘姓工頭接送」、「一般狀況均隨粘姓
      工頭一起工作」等語，更足徵其所述真意，是否即指其受甲○○僱用？或係指
      受乙○○僱用而在甲○○工地工作？顯非無疑。而郭志龍業經遣返大陸，已無
      從傳拘訊明，自不能以其警訊中之供述，據為認定被告犯罪事實之基礎。此外
      ，並無積極證據證明被告甲○○有僱用郭志龍之犯行，既不能證明犯罪，自應
      為其無罪之諭知。
肆、被告乙○○部分：
  一、按案件曾經判決確定者，應諭知免訴之判決，刑事訴訟法第三百零二條第一款
      定有明文。又訴訟上所謂一事不再理之原則，關於實質上一罪或裁判上一罪，
      亦均有其適用，最高法院六十年台非字第七七號著有判例。
  二、查被告乙○○被訴自八十四年四月底起，至同年七月中旬止，未經許可僱用郭
      志龍在臺北縣八里鄉國際高爾夫球場進行道路舖設工程等犯行，業經臺灣彰化
      地方法院於八十七年十二月二十九日，以八十七年度易字第一八八六號判決，
  認其牽連犯藏匿人犯罪而判處有期徒刑三月，並於八十八年一月二十七日確定
      ，此均有該判決及臺灣高等法院檢察署刑案紀錄簡覆表可稽。
  三、被告乙○○被訴之本件犯行，與前開業經判決確定之犯行，時間緊接，所僱大
      陸人民同一，且觸犯構成要件相同之罪名，顯係基於概括犯意反覆為之，其間
      有連續犯之裁判上一罪關係，且本件被訴犯行之犯罪時間均在上開案件宣判前
      ，自應為上開確定判決之既判力所及，則依照首開說明，此部分爰不經言詞辯
      論，逕為諭知免訴之判決。
據上論斷，應依刑事訴訟法第三百零一條第一項、第三百零二條第一款、第三百零七
條，判決如主文。
本案被告甲○○部分經檢察官蘇佩鈺到庭執行職務
中      華      民      國    八十九    年      二      月    二十九    日
                                    臺灣臺北地方法院刑事第六庭
                                        法  官  黃  明  發
右正本證明與原本無異。
如不服本判決，應於判決送達後十日內，向本院提出上訴狀。
                                        書記官  陳  梅  惠
中      華      民      國    八十九    年      三      月      七      日


司法院資訊處製作；財團法人民間司法改革基金會備份。
